臺灣高等法院刑事判決　　　　　　 96年度交上易字第335號
上　訴　人　台灣士林地方法院檢察署檢察官
被　　　告　乙○○
選任辯護人　蘇清文律師
　　　　　　張馻哲律師
上列上訴人因業務過失傷害案件，不服台灣士林地方法院九十五
年度交易字第七三六號，中華民國九十六年七月十九日第一審判
決（起訴案號：台灣士林地方法院檢察署九十五年度偵字第九八
五三號），提起上訴，本院判決如下：
    主  文
原判決撤銷。
乙○○從事業務之人，因業務上之過失傷害人，處拘役貳拾日，
如易科罰金以銀元佰元即新台幣玖佰元折算壹日，減為拘役拾
日，如易科罰金以銀元佰元即新台幣玖佰元折算壹日。
    事  實
一、乙○○係計程車司機，為從事駕駛業務之人，於民國九十五
    年五月二十一日晚間八時三十分許，駕駛車牌５６８—ＮＥ
    號之營業用小客車，沿台北市大同區○○○路內側車道由東
    往西（起訴書誤載為西往東，經原審公訴檢察官當庭更正）
    方向行駛至該路八十七號前，本應注意汽車行駛時，如欲轉
    向，應注意車後來車之動態，且依當時情形，並無不能注意
    之情事，竟疏未注意及此，突然向右略微偏斜，欲行轉向，
    適甲○○騎乘車牌ＧＨＦ—３０６號重型機車同向行駛至右
    後側，為閃避乙○○之車，而緊急向右閃躲，操作失控，致
    重心不穩，人車倒地，機車向前滑行，與乙○○所駕駛之營
    業用小客車發生擦撞，甲○○因而受有右膝挫傷及左手腕舟
    狀骨骨折之傷害。
二、案經被害人甲○○訴由台北市政府警察局大同分局報請台灣
    士林地方法院檢察署檢察官偵查起訴。
    理    由
一、訊據被告乙○○坦承於上揭時、地，因被害人甲○○所騎乘
    之機車，人車倒地，機車向前滑行，倒置在其所駕駛之汽車
    右側，被害人身體受傷一情不虛，核與被害人以證人身分證
    述者無異，並有道路交通事故現場圖及現場照片暨甲○○受
    傷之診斷證明書等在案可參。
二、被告雖矢口否認犯罪，辯稱：當時伊係在內側車道停等紅燈
    ，欲直行往三重，並無轉彎，亦未切換車道，現場伊車照片
    顯示，前輪部分固望似傾斜，無非因該處有施工圍籬，以致
    車道「左右歪來歪去」，造成錯覺。本件當係被害人在車陣
    中竄行，車速過快，未保持安全距離而煞車不及，才自行跌
    倒，地面乃有煞車痕、刮地痕一點五公尺，伊並無過失云云
    。惟查：
（一）被告確係忽然向右側切行，欲行變換車道，致被害人緊急
      煞車，肇生車禍，業據被害人迭在偵查及歷審中堅訴不移
      ，且據上揭道路交通事故現場圖及照片顯示，被告之停車
      位置，係在原行駛之內側車道內，距分離內外側車道之雙
      白線上有一段距離，而機車則係倒地於內車車道，一部分
      位於內側車道，一部分位於雙白線上，其中從車尾拍照之
      相片（偵查卷第二十五頁）觀之，系爭汽車停車位置確亦
      稍有偏斜，另觀之自車頭所拍之照片，車身固未有明顯偏
      斜之跡象，然前輪仍有些許向右偏轉之情形，被告亦不否
      認其車前輪有略為右轉傾向之跡象，有如前述，參諸地上
      尚有清晰可見之刮地痕（見偵查卷第二十八頁），足見被
      害人所證：被告之汽車突欲右切，致伊機車猝然躲閃、緊
      急煞車、倒地滑行等情，應屬可信，被害人之受傷，與被
      告之過失行為間，應具有相當因果關係存在。
（二）現場並未沒有禁行機車之路上交通標誌，此由被害人未遭
      警開單處罰一節，足可認定。又被害人機車刮地痕為一點
      五公尺，並參諸上揭警製道路交通事故現場圖，及二車最
      終停車位置以觀，被害人之行車速度，當不超過該處速率
      每小時三十公里之限制，已經台北市車輛行車事故鑑定意
      見書載敘綦詳（見偵查卷第五十七頁），被告辯稱被害人
      係在車陣中高速竄行而致肇事一節，尚非可採。台北市車
      輛行車事故鑑定覆議意見書內，固載有「刮地痕一點五公
      尺及滑行四公尺，時速一定在三十公里以上」一節，乃係
      依被告之陳述而為記敘，並非該會之意見，有該意見書在
      原審卷可考，被告竟謂為鑑定結論，殊屬誤會，併此指明
      。
（三）本件車禍經上揭覆議委員會鑑定結果，認為：「（一）Α
      車（即被告之汽車）駕駛雖稱隨前車紅燈臨停30秒後，Β
      車（即被害人之機車）自行滑倒撞擊其車。惟據圖示，其
      肇事後車身朝西北，及Β車駕駛所稱肇事時，見Α車突然
      向右切，研判如Α車臨停，右側尚有足夠空間供Β車通過
      ，無緊急煞車之必要，故研判Β車駕駛所稱肇事情形較為
      可能。基於安全，Α車欲向右轉向前，應注意右後來車之
      動態。據前述肇事情形，Α車有轉向疏忽之情事，為肇事
      主因。至原鑑定意見認定Α車涉嫌未保持行車安全間隔一
      節，因肇事雙方並非併行狀態，為覆議會所不採，併此說
      明。（二）據Β車駕駛見Α車向右轉向時，煞車後失控滑
      倒，顯示Β車操作機車不當，有駕駛失控之情事，為肇事
      次因。」（見原審卷第二十五頁）然本院衡諸被告係於停
      車狀態中肇事，有上揭道路交通事故現場圖可考（警員就
      此以「☆」特別註記），再參諸卷附照片顯示被告汽車之
      右前輪祇有至為輕微之右轉情形，足見被告轉向疏忽，當
      僅屬肇事次因；反之，被害人駕駛失控，始為肇事主因。
      上揭初鑑意見與覆鑑意見，本院尚不悉予憑採，允宜敘明
      。
（四）至被害人在警詢時，固言被告之汽車，在伊機車之左前方
      ，距離約四公尺；在偵查中則稱相距不到一米；在原審謂
      二車為併行，車距不到二十公分各等語（分見偵查卷第二
      十、四十四頁、原審卷第五十九頁），無非就初見之時前
      後距離，與反應之際左右間隔之情形以作描述，無礙其基
      本社會事實之陳述，尚難認其齟齬不可採。
（五）綜合上揭直接、間接證據，足認被告犯罪事證業臻明確，
      所辯無非推諉飾卸之詞，不足採信，其犯行洵堪認定。
三、被告行為後，刑法已經修正公布施行，與本件有關之法定刑
    罰金最低數額及易科罰金規定，比較新舊法結果，應適用較
    有利於被告之行為時刑法。核被告之行為，應成立刑法第二
    百八十四條第二項之業務過失傷害罪。又被告行為係在九十
    六年四月二十四日之前，應依九十六年度罪犯減刑條例予以
    減刑。
四、原審未察，遽為無罪之諭知，尚非允洽。檢察官上訴因予指
    摘，洵有理由，應由本院將之撤銷改判。爰審酌被告身為職
    業駕駛人，未妥適注意行車安全之過失程度；肇事致被害人
    受傷之危害情形；犯罪後推諉狡展之態度；被害人本身與有
    過失責任等一切情狀，量處如主文所示之刑，及減得之刑，
    並諭知易科罰金之折算標準，均如主文所示。
據上論斷，應依刑事訴訟法第三百六十九條第一項前段、第三百
六十四條、第二百九十九第一項前段，刑法第二百八十四條第二
項，修正前刑法第四十一條第一項，刑法施行法第一條之一，修
正前罰金罰鍰提高標準條例第二條，中華民國九十六年罪犯減刑
條例第二條第一項第三款、第七條、第九條，現行法規所定貨幣
單位折算新台幣條例第二條，判決如主文。
中　　華　　民　　國　　96　　年　　11　　月　27　　日
　　　　　　　　　刑事第十九庭  審判長法　官　尤豐彥
                                      法  官　魏新國
                                      法  官  洪昌宏
以上正本證明與原本無異。
不得上訴。
                                      書記官　王韻雅
中　　華　　民　　國　　96　　年　　11　　月　　27　　日
附錄本案論罪科刑法條全文：
中華民國刑法第284條
（過失傷害罪）
因過失傷害人者，處6月以下有期徒刑、拘役或500元以下罰金，
致重傷者，處1年以下有期徒刑、拘役或500元以下罰金。
從事業務之人，因業務上之過失傷害人者，處1年以下有期徒刑
、拘役或1000元以下罰金，致重傷者，處3年以下有期徒刑、拘
役或2000元以下罰金。
